---
title: "Tutorial do OpenLand (Portugês)"
author: "Réginal Exavier"
date: "21/08/2020"
output: html_document
---

```{r setup, include=FALSE}
knitr::opts_chunk$set(warning = FALSE, message = FALSE,
                      echo = TRUE)
library(here)
```


## Instalando e carregando o pacote `OpenLand`.
```{r}
# instalação da versão do CRAN
# install.packages("OpenLand")

# instalação da versão em desenvolvimento do OpenLand GitHub
# install.packages("devtools")
# devtools::install_github("reginalexavier/OpenLand")

library(OpenLand)
```

## Preprocessamento

### Checagem inicial com as funções `summary_dir()` e `summary_map()`

```{r warning=FALSE}
# a minha pasta contendo os arquivos raster
list.files(here("Estudo_de_caso/raw_tif"), pattern = ".tif$")

summary_dir(path = here("Estudo_de_caso/raw_tif"))

summary_map(path = here("Estudo_de_caso/raw_tif/landscape_2002.tif"))
```


### Criação das tabelas de contingencias com `contingencyTable()`

```{r}
# criar o objeto SL_2002_2014
# SL_2002_2014 <- contingencyTable(input_raster = here("Estudo_de_caso/raster_tif/raw_tif"),
#                  pixelresolution = 30)

SL_2002_2014
```


### Editar os nomes e cores das minhas classes de Uso e Cobertura da Terra(UCT)
```{r}
# Os nomes das classes
SL_2002_2014$tb_legend$categoryName <- factor(c("Ap", "FF", "SA", "SG", 
                                                "aa", "SF", "Agua", "Iu",
                                                "Ac", "R", "Im"),
                                     levels = c("FF", "SF", "SA", "SG", 
                                                "aa", "Ap", "Ac", "Im", 
                                                "Iu", "Agua", "R"))

# as cores correspondentes
# podem ser os nomes das cores (em ingles)(ex. "black") ou códigos hexadecimais das mesmas (ex. #000000)
# uso do pacote `rcartocolor`
# scales::show_col(rcartocolor::carto_pal(5, rcartocolor::metacartocolors$Name[4]))

SL_2002_2014$tb_legend$color <- c("#FFE4B5", "#228B22", "#00FF00", "#CAFF70", 
                                  "#EE6363", "#00CD00", "#436EEE", "#FFAEB9", 
                                  "#FFA54F", "#68228B", "#636363")
```


## Ferramentas de visualizações diversas

### As mudanças acumuladas com a função `acc_changes()` 
```{r echo=TRUE}

testacc <- acc_changes(path = here("Estudo_de_caso/raw_tif"))

testacc
```

#### Plotagem do mapa com `tmap`
```{r echo=TRUE}
# carregando o pacote `tmap`
library(tmap)
tmap::tmap_options(max.raster = c(plot = 41711112, view = 41711112))

# preparando a plotagem do mapa
acc_map <- tmap::tm_shape(testacc[[1]]) +
  tmap::tm_raster(
    style = "cat",
    labels = c(
      paste0(testacc[[2]]$PxValue[1], " Mudança", " (", round(testacc[[2]]$Percent[1], 2), "%", ")"),
      paste0(testacc[[2]]$PxValue[2], " Mudança", " (", round(testacc[[2]]$Percent[2], 2), "%", ")"),
      paste0(testacc[[2]]$PxValue[3], " Mudanças", " (", round(testacc[[2]]$Percent[3], 2), "%", ")")
    ),
    palette = c("#757575", "#FFD700", "#CD0000"),
    title = "Mudanças no intervalo \n2002 - 2014"
  ) +
  tmap::tm_legend(
    position = c(0.01, 0.2),
    legend.title.size = 1.2,
    legend.title.fontface = "bold",
    legend.text.size = 0.8
  ) +
  tmap::tm_compass(type = "arrow",
                   position = c("right", "top"),
                   size = 3) +
  tmap::tm_scale_bar(
    breaks = c(seq(0, 40, 10)),
    position = c(0.76, 0.001),
    text.size = 0.6
  ) +
  tmap::tm_credits(
    paste0(
      "Bacia do Rio São Lourenço",
      "\nMudanças Acumuladas de 2002 a 2014",
      "\nDados criados com o pacote OpenLand",
      "\nUCT derivado de Embrapa Pantanal et al. (2015)",
      "\nDatum: SIRGAS 2000"
      ),
    size = 0.7,
    position = c(0.01, -0, 01)
  ) +
  tmap::tm_graticules(
    n.x = 6,
    n.y = 6,
    lines = FALSE,
    #alpha = 0.1
    labels.rot = c(0, 90)
  ) +
  tmap::tm_layout(inner.margins = c(0.02, 0.02, 0.02, 0.02))

```


```{r echo=TRUE, fig.height=8}
# plotagem do mapa
acc_map

```

### Diagramas de transição

#### Chord Diagram 
```{r fig.height=6}
chordDiagramLand(dataset = SL_2002_2014$lulc_Onestep,
                 legendtable = SL_2002_2014$tb_legend, 
                 legposition = c(1, 0.30),
                 legtitle = "Classes", legendsize = .7)
```

#### Sankey plots

```{r}
# fluxo de mudança multipassos
sankeyLand(dataset = SL_2002_2014$lulc_Multistep,
           legendtable = SL_2002_2014$tb_legend)

# fluxo de mudança passo único
sankeyLand(dataset = SL_2002_2014$lulc_Onestep,
           legendtable = SL_2002_2014$tb_legend)
```

### Evolução das áreas por classes de uso
```{r}
# evolução das áreas ao longo da serie
barplotLand(dataset = SL_2002_2014$lulc_Multistep, 
            legendtable = SL_2002_2014$tb_legend,
            area_km2 = T,
            xlab = "Ano",
            ylab = bquote("Área (" ~ km^2 ~ ")"),
            caption = "Classes de uso")
```



### Mudanças brutas e liquidas
```{r}
netgrossplot(dataset = SL_2002_2014$lulc_Multistep,
             legendtable = SL_2002_2014$tb_legend,
             xlab = "Classes de UCT",
             ylab = bquote("Área (" ~ km^2 ~ ")"),
             legend_title = "Mudanças",
             changesLabel = c(GC = "Mudança bruta", NG = "Ganho Líquido", NL = "Perda Líquida"),
             color = c(GC = "gray70", NG = "#006400", NL = "#EE2C2C"))
```


## Analise de Intensidade
A função responsável pela análise é `intensityAnalysis()` recebe como entrada a lista inteira da saída da função `contingencyTable()`. Junto o usuário precisa informar uma categoria `n` e uma categoria `m`. Se o parâmetro `area_km2` é verdadeiro (`TRUE`), a análise é realizada em quilômetros quadrados, se for falso (`FALSE`) as saídas são dadas em número de pixels.

A função gera 6 objetos: _1)_ `lulc_table`, _2)_ `interval_lvl`, _3)_ `category_lvlGain`, _4)_ `category_lvlLoss`, _5)_ `transition_lvlGain_n`, _6)_ `transition_lvlLoss_m`.

```{r}
testSL <- intensityAnalysis(dataset = SL_2002_2014,
                            category_n = "Ap", category_m = "SG",
                            area_km2 = TRUE)

names(testSL)
```


### Plot dos objetos de intensidade
#### Nivel de intervalo
```{r}

plot(testSL$interval_lvl,
     labels = c(leftlabel = "Mudança de area por intervalo (%)",
                rightlabel = "Mudança anual de área (%)"),
     marginplot = c(-8, 0), labs = c("Mudanças", "Intensidade Uniforme"), 
     leg_curv = c(x = .3, y = .2))
```



#### Nivel de categoria

```{r}
# ganho
plot(testSL$category_lvlGain,
     labels = c(leftlabel = bquote("Ganho de área (" ~ km^2 ~ ")"),
                rightlabel = "Intensidade do ganho (%)"),
     marginplot = c(.3, .3), labs = c("Classes", "Intensidade Uniforme"), 
     leg_curv = c(x = 2, y = 1.2))

# perda
plot(testSL$category_lvlLoss,
     labels = c(leftlabel = bquote("Perda de área (" ~ km ^ 2 ~ ")"),
                rightlabel = "Intensidade da perda (%)"),
     marginplot = c(.3, .3), labs = c("Classes", "Intensidade Uniforme"), 
     leg_curv = c(x = 1, y = 1.3))

```


#### Nivel de transição

```{r}
# ganho
plot(testSL$transition_lvlGain_n,
     labels = c(leftlabel = bquote("Ganho de Ap (" ~ km ^ 2 ~ ")"),
                rightlabel = "Intensidade de ganho de Ap (%)"),
     marginplot = c(.3, .3), labs = c("Classes", "Intensidade Uniforme"), 
     leg_curv = c(x = 1, y = 1))

# perda
plot(testSL$transition_lvlLoss_m,
     labels = c(leftlabel = bquote("Perda de SG (" ~ km^2 ~ ")"),
                rightlabel = "Intensidade de perda de SG (%)"),
     marginplot = c(.3, .3), labs = c("Classes", "Intensidade Uniforme"), 
     leg_curv = c(x = .1, y = 1.1))

```






### Próximas versões
- Funções para perdas e ganhos de áreas
- Implementação de outras métricas



## Referencias

ALDWAIK, S. Z.; PONTIUS, R. G. Intensity analysis to unify measurements of size and stationarity of land changes by interval, category, and transition. Landscape and Urban Planning, v. 106, n. 1, p. 103–114, 2012. https://doi.org/10.1016/j.landurbplan.2012.02.010.

EMBRAPA PANTANAL; INSTITUTO SOS PANTANAL; WWF-BRASIL. Mapeamento da Bacia do Alto Paraguai. Disponível em: https://www.embrapa.br/pantanal/bacia-do-alto-paraguai. Acesso em: 22 ago. 2020.

EMBRAPA PANTANAL; INSTITUTO SOS PANTANAL; WWF-BRASIL. 2015. Monitoramento das alterações da cobertura vegetal e uso do Solo na Bacia do Alto Paraguai – Porção Brasileira – Período de Análise: 2012 a 2014. 4th ed. Brasilia. https://d3nehc6yl9qzo4.cloudfront.net/downloads/publicacao_bap_relatorio_2012_2014_web.pdf.

EXAVIER, R.; ZEILHOFER, P. OpenLand: Quantitative Analysis and Visualization
of LUCC, 2020. https://cran.r-project.org/package=OpenLand.
