---
title: "Tutorial do OpenLand"
author: "Réginal Exavier"
date: "21/08/2020"
output: html_document
---

```{r setup, include=FALSE}
knitr::opts_chunk$set(warning = FALSE, message = FALSE,
                      echo = TRUE)
library(here)
```


## Instalando e carregando o pacote `OpenLand`.
```{r}
# instalação da versão do CRAN
# install.packages("OpenLand")

# instalação da versão em desenvolvimento do OpenLand GitHub
# install.packages("devtools")
# devtools::install_github("reginalexavier/OpenLand")

library(OpenLand)
```

## Preprocessamento

### Checagem inicial com as funções `summary_dir()` e `summary_map()`

```{r warning=FALSE}
# a minha pasta contendo os arquivos raster
list.files(here("raw_tif"), pattern = ".tif$")

summary_dir(path = here("raw_tif"))

summary_map(path = here("raw_tif/landscape_2002.tif"))
```


### Criação das tabelas de contingencias com `contingencyTable()`

```{r}
# criar o objeto SL_2002_2014
# SL_2002_2014 <- contingencyTable(input_raster = here("raster_tif/raw_tif"),
#                  pixelresolution = 30)

SL_2002_2014
```


### Editar os nomes e cores das minhas classes de Uso e Cobertura da Terra(UCT)
```{r}
# Os nomes das classes
SL_2002_2014$tb_legend$categoryName <- factor(c("Ap", "FF", "SA", "SG", 
                                                "aa", "SF", "Agua", "Iu",
                                                "Ac", "R", "Im"),
                                     levels = c("FF", "SF", "SA", "SG", 
                                                "aa", "Ap", "Ac", "Im", 
                                                "Iu", "Agua", "R"))

# as cores corespndantes
# podem ser os nomes das cores ou valores hexadecimal das mesmas (eg. "black") ou (eg. #000000)

SL_2002_2014$tb_legend$color <- c("#FFE4B5", "#228B22", "#00FF00", "#CAFF70", 
                                  "#EE6363", "#00CD00", "#436EEE", "#FFAEB9", 
                                  "#FFA54F", "#68228B", "#636363")
```



## Feramentas de visualizações diversas

### As mudanças acumuladas com a função `acc_changes()` 
```{r echo=TRUE}

testacc <- acc_changes(path = here("raw_tif"))

testacc
```


```{r echo=TRUE}
# carregando o pacote `tmap`
library(tmap)
tmap::tmap_options(max.raster = c(plot = 41711112, view = 41711112))

# preparando a plotagem do mapa
acc_map <- tmap::tm_shape(testacc[[1]]) +
  tmap::tm_raster(
    style = "cat",
    labels = c(
      paste0(testacc[[2]]$PxValue[1], " Mudança", " (", round(testacc[[2]]$Percent[1], 2), "%", ")"),
      paste0(testacc[[2]]$PxValue[2], " Mudança", " (", round(testacc[[2]]$Percent[2], 2), "%", ")"),
      paste0(testacc[[2]]$PxValue[3], " Mudanças", " (", round(testacc[[2]]$Percent[3], 2), "%", ")")
    ),
    palette = c("#757575", "#FFD700", "#CD0000"),
    title = "Mudanças no intervalo \n2002 - 2014"
  ) +
  tmap::tm_legend(
    position = c(0.01, 0.2),
    legend.title.size = 1.2,
    legend.title.fontface = "bold",
    legend.text.size = 0.8
  ) +
  tmap::tm_compass(type = "arrow",
                   position = c("right", "top"),
                   size = 3) +
  tmap::tm_scale_bar(
    breaks = c(seq(0, 40, 10)),
    position = c(0.76, 0.001),
    text.size = 0.6
  ) +
  tmap::tm_credits(
    paste0(
      "Bacia do Rio São Lourenço",
      "\nMudanças Acumuladas de 2002 a 2014",
      "\nDados criados com o pacote OpenLand",
      "\nUCT derivado de Embrapa Pantanal et al. (2015)",
      "\nDatum: SIRGAS 2000"
      ),
    size = 0.7,
    position = c(0.01, -0, 01)
  ) +
  tmap::tm_graticules(
    n.x = 6,
    n.y = 6,
    lines = FALSE,
    #alpha = 0.1
    labels.rot = c(0, 90)
  ) +
  tmap::tm_layout(inner.margins = c(0.02, 0.02, 0.02, 0.02))

```


```{r echo=TRUE, fig.height=8}
# plotagem do mapa
acc_map

```

### Chord Diagram 
```{r fig.height=6}
chordDiagramLand(dataset = SL_2002_2014$lulc_Onestep,
                 legendtable = SL_2002_2014$tb_legend, 
                 legposition = c(1, 0.30),
                 legtitle = "Classes", legendsize = .7)
```


### Net/Gross Plot
```{r}
netgrossplot(dataset = SL_2002_2014$lulc_Multistep,
             legendtable = SL_2002_2014$tb_legend,
             xlab = "Classes de UCT",
             ylab = bquote("Área (" ~ km^2 ~ ")"),
             legend_title = "Mudanças",
             changesLabel = c(GC = "Mudança bruta", NG = "Ganho Líquido", NL = "Perda Líquida"),
             color = c(GC = "gray70", NG = "#006400", NL = "#EE2C2C"))
```

### Sankey plots

```{r}
# fluxo de mudança multipassos
sankeyLand(dataset = SL_2002_2014$lulc_Multistep,
           legendtable = SL_2002_2014$tb_legend)

# fluxo de mudança passo único
sankeyLand(dataset = SL_2002_2014$lulc_Onestep,
           legendtable = SL_2002_2014$tb_legend)
```

### Bar plot evolution
```{r}
# evolução das áreas ao longo da serie
barplotLand(dataset = SL_2002_2014$lulc_Multistep, 
            legendtable = SL_2002_2014$tb_legend,
            area_km2 = T,
            xlab = "Ano",
            ylab = bquote("Área (" ~ km^2 ~ ")"),
            caption = "Classes de uso")
```



## Analise de Intensidade
```{r}
testSL <- intensityAnalysis(dataset = SL_2002_2014,
                            category_n = "Ap", category_m = "SG",
                            area_km2 = TRUE)

names(testSL)
```

### Plot dos objetos de intensidade
#### Nivel de intervalo
```{r}

plot(testSL$interval_lvl,
     labels = c(leftlabel = "Mudança de area por intervalo (%)",
                rightlabel = "Mudança anual de área (%)"),
     marginplot = c(-8, 0), labs = c("Mudanças", "Intensidade Uniforme"), 
     leg_curv = c(x = .3, y = .2))
```



#### Nivel de categoria

```{r}
# ganho
plot(testSL$category_lvlGain,
     labels = c(leftlabel = bquote("Ganho de área (" ~ km^2 ~ ")"),
                rightlabel = "Intensidade do ganho (%)"),
     marginplot = c(.3, .3), labs = c("Classes", "Intensidade Uniforme"), 
     leg_curv = c(x = 2, y = 1.2))

# perda
plot(testSL$category_lvlLoss,
     labels = c(leftlabel = bquote("Perda de área (" ~ km ^ 2 ~ ")"),
                rightlabel = "Intensidade da perda (%)"),
     marginplot = c(.3, .3), labs = c("Classes", "Intensidade Uniforme"), 
     leg_curv = c(x = 1, y = 1.3))

```


#### Nivel de transição

```{r}
# ganho
plot(testSL$transition_lvlGain_n,
     labels = c(leftlabel = bquote("Ganho de Ap (" ~ km ^ 2 ~ ")"),
                rightlabel = "Intensidade de ganho de Ap (%)"),
     marginplot = c(.3, .3), labs = c("Classes", "Intensidade Uniforme"), 
     leg_curv = c(x = 1, y = 1))

# perda
plot(testSL$transition_lvlLoss_m,
     labels = c(leftlabel = bquote("Perda de SG (" ~ km^2 ~ ")"),
                rightlabel = "Intensidade de perda de SG (%)"),
     marginplot = c(.3, .3), labs = c("Classes", "Intensidade Uniforme"), 
     leg_curv = c(x = .1, y = 1.1))

```






### Proximas versão
- Funções para perdas e ganhos de áreas
- Implementação de outras métricas



## Referencias

Aldwaik, Safaa Zakaria, and Robert Gilmore Pontius. 2012. "Intensity analysis to unify measurements of size and stationarity of land changes by interval, category, and transition." Landsc. Urban Plan. 106 (1): 103–14. https://doi.org/10.1016/j.landurbplan.2012.02.010.

Embrapa Pantanal, Instituto SOS Pantanal, and WWF-Brasil. 2015. "Mapeamento da Bacia do Alto Paraguai." https://www.embrapa.br/pantanal/bacia-do-alto-paraguai.

Instituto SOS Pantanal, and WWF-Brasil. 2015. Monitoramento das alterações da cobertura vegetal e uso do Solo na Bacia do Alto Paraguai – Porção Brasileira – Período de Análise: 2012 a 2014. 4th ed. Brasilia. https://d3nehc6yl9qzo4.cloudfront.net/downloads/publicacao_bap_relatorio_2012_2014_web.pdf.
